臺灣新北地方法院刑事判決　　　　　　110年度簡上字第164號
上　訴　人　
即　被　告　倪瑞隆


上列上訴人即被告因妨害名譽案件，不服本院中華民國110 年2
月18日110 年度簡字第583 號第一審簡易判決（聲請簡易判決處
刑案號：臺灣新北地方檢察署109 年度偵字第40636 號），提起
上訴，本院管轄之第二審合議庭判決如下：
    主  文                                                                
上訴駁回。
    事  實                                                                
一、倪瑞隆於民國109 年10月1 日11時45分許，在其位於新北市
    ○○區○○街000 巷00○0 號住處之前陽臺，見趙世輝在隆
    恩街158 巷附近某停車場修繕機車，認趙世輝侵入其上址住
    處坐落之土地，遂與趙世輝發生爭執，詎心生不滿，竟基於
    公然侮辱之犯意，在上開不特定多數人得共見共聞之處所，
    以「你俗仔、跨三小、俗辣仔、你本來就青番、非法入侵就
    是青番」、「青番」、「不要臉垃圾東西（臺語）」等語辱
    罵趙世輝，並以左手朝向趙世輝比中指手勢，足以貶損趙世
    輝之名譽及社會評價。
二、案經趙世輝訴由新北市政府警察局三峽分局報告臺灣新北地
    方檢察署檢察官偵查後聲請以簡易判決處刑。
    理  由                                                                
壹、程序部分：
    按被告以外之人於審判外之言詞或書面陳述，除法律有規定
    者外，不得作為證據，刑事訴訟法第159 條第1 項固有明文
    。惟被告以外之人於審判外之陳述，雖不符同法第159 條之
    1 至第159 條之4 之規定，而經當事人於審判程序同意作為
    證據，法院審酌該言詞陳述或書面陳述作成時之情況，認為
    適當者，亦得為證據，同法第159 條之5 第1 項亦有明定。
    本判決以下援為認定犯罪事實之供述證據，業經檢察官、上
    訴人即被告倪瑞隆於本院第二審準備程序及審理時均表示同
    意有證據能力（見本院110 年度簡上字第164 號卷〈下稱簡
    上字卷〉第59至60頁、第80頁），本院審酌該等證據作成時
    並無違法取證或證明力明顯偏低之情形，認以之作為證據核
    無不當，揆諸前開說明，該等證據均有證據能力；至本判決
    所依憑判斷之非供述證據，亦查無有何違反法定程序取得之
    情形，且各該證據均經本院於審判期日依法進行證據之調查
    、辯論，被告於訴訟上之防禦權，已受保障，故該等證據資
    料均有證據能力。
貳、實體部分：
一、認定犯罪事實所憑之證據及理由： 
    訊據被告固坦承於前揭時、地口出上開言語，並朝向告訴人
    趙世輝比中指手勢之事實，惟矢口否認有何公然侮辱之犯行
    ，辯稱：當時告訴人非法入侵我的土地，侵門踏戶到我家與
    我對罵，所以我才罵他，並朝向他比中指，我當時很生氣才
    這樣做，我認為我是在捍衛我的土地及家園，不算公然侮辱
    云云。經查：
  ㈠被告於109 年10月1 日11時45分許，在其位於新北市○○區
    ○○街000 巷00○0 號住處之前陽臺，見告訴人在其住處附
    近，遂心生不滿，即在上開不特定多數人得共見共聞之處所
    ，以「你俗仔、跨三小、俗辣仔、你本來就青番、非法入侵
    就是青番」、「青番」、「不要臉垃圾東西（臺語）」等語
    辱罵告訴人，並以左手朝向告訴人比中指手勢之事實，業據
    被告於警詢、檢察事務官詢問、本院準備程序及審理時所自
    承（見109 年度偵字第40636 號卷〈下稱偵字卷〉第9 至11
    頁、第21頁、簡上字卷第58至59頁、第79頁），核與證人即
    告訴人趙世輝於警詢、檢察事務官詢問時證述之情節大致相
    符（見偵字卷第5 至6 頁、第21頁），並有告訴人提出之蒐
    證錄影檔案【以光碟儲存】、錄影畫面擷圖暨譯文在卷可稽
    （見偵字卷第12至14頁），是被告於前揭時、地以上開言詞
    辱罵告訴人，且以左手朝向告訴人比中指手勢之事實，應堪
    認定。至聲請簡易判決處刑書所載被告辱罵告訴人之詞句雖
    與本院認定者略有出入，然其語意與本院認定者相符，且亦
    確有貶損告訴人名譽之意，對於犯罪事實同一性之認定不生
    影響，併此敘明。
  ㈡被告如事實欄所示言行構成公然侮辱罪之說明：
  ⒈按刑法第309 條第1 項之公然侮辱罪，係行為人在不特定之
    人或多數人得共見共聞之狀態下，以使人難堪為目的，以言
    語、文字、圖畫或動作，表示不屑、輕蔑或攻擊之意思，而
    足以對於個人在社會上所保持之人格及地位，達貶損其評價
    之程度，舉凡具有足使他人在精神上、心理上有感受到難堪
    或不快之虞者，均足當之。而依現今一般社會通念，舉中指
    之手勢係辱罵俗稱「三字經」等穢語（即「幹」、「幹你娘
    」等語）之肢體化舉動，含有侮辱他人、貶損他人在社會上
    評價地位之意義。
  ⒉查，被告口出事實欄所示言詞，並以左手朝向告訴人比中指
    手勢之地點，係在其位於新北市○○區○○街000 巷00○0
    號住處之前陽臺，可徵被告係在不特定多數人得以共見共聞
    之處所，以「你俗仔、跨三小、俗辣仔、你本來就青番、非
    法入侵就是青番」、「青番」、「不要臉垃圾東西（臺語）
    」等穢語辱罵告訴人，並朝向告訴人比中指手勢至為明確。
    考諸被告所為上開詞句之語意，均係在嘲弄、謾罵告訴人，
    顯屬情緒性之人身攻擊，而為輕蔑他人、使他人難堪之用語
    ，且其朝向告訴人比中指手勢，亦係藉由肢體化舉動以「三
    字經」等穢語辱罵告訴人，是被告如事實欄所示言行，客觀
    上確實足以減損告訴人之人格及社會評價；被告為智識能力
    正常並有社會歷練經驗之成年人，對於上情自難諉為不知，
    佐以被告於本院準備程序時亦自承：我確實有罵告訴人及對
    他比中指，我比中指是對告訴人不好的意思，就是要貶低他
    ，我當時很生氣，所以才這樣做等語（見簡上字卷第59頁）
    ，可見被告對於朝向他人舉中指之手勢有貶低他人名譽之意
    知之甚詳，竟仍故意公然為之，並以事實欄所示詞句辱罵告
    訴人，足認其主觀上確有公然侮辱之犯意甚明，是被告於本
    案所為確實構成公然侮辱罪無疑。
  ⒊至被告雖以前詞置辯。然其縱認告訴人無故進入其住處附鄰
    土地（惟此情業據告訴人否認），亦應循合法途徑謀求救濟
    ，實不應以辱罵告訴人此等違法行為宣洩情緒，是被告固辯
    稱：我是因告訴人非法入侵家園，所以我才罵他，並朝向他
    比中指，我當時很生氣才這樣做，我是在捍衛我的土地及家
    園，不算公然侮辱云云，惟此僅屬犯罪動機層次之問題，與
    其所為是否構成公然侮辱罪無涉。從而，被告上開所辯實係
    臨訟卸責之詞，不足採信，
  ㈢綜上所述，本案事證明確，被告犯行堪以認定，應依法論科
    。
二、論罪科刑及駁回上訴之理由：
   ㈠核被告所為，係犯刑法第309 條第1 項之公然侮辱罪。  
   ㈡原審認被告公然侮辱之犯行事證明確，係犯刑法第309 條
     第1 項之公然侮辱罪，並審酌被告僅因細故，竟以如事實
     欄所示言行侮辱告訴人，誠屬不該；兼衡被告之犯罪動機
     、目的、手段，智識程度、家庭經濟狀況，未能與告訴人
     達成和（調）解或取得諒解，以及其犯後態度等一切情狀
     ，量處罰金新臺幣2,000 元，並諭知易服勞役之折算標準
     ，經核其認事用法均無違誤，量刑亦屬妥適，故被告以其
     無公然侮辱之主觀犯意，且其所為與公然侮辱罪無涉為由
     ，而執前詞提起上訴，指摘原判決不當，為無理由，應予
     駁回。
據上論斷，應依刑事訴訟法第455 條之1 第1 項、第3 項、第36
8 條，判決如主文。
本案經檢察官陳建良聲請以簡易判決處刑，檢察官林亭妤到庭執
行職務。
中    華    民    國   110    年    11    月    12    日
                  刑事第十一庭  審判長法  官  郭峻豪
 
                                      法  官  施吟蒨
 
                                      法  官  沈  易
上列正本證明與原本無異。
不得上訴。
                                      書記官  陳映孜
中    華    民    國   110    年    11    月    17    日
附錄本案論罪科刑法條：
中華民國刑法第309條
公然侮辱人者，處拘役或 9 千元以下罰金。
以強暴犯前項之罪者，處 1 年以下有期徒刑、拘役或 1 萬 5
千元以下罰金。